【裁判字號】    97,消債清,61
【裁判日期】    980422
【裁判案由】    清算事件
【裁判全文】
臺灣屏東地方法院民事裁定            97年度消債清字第61號
聲 請 人
即債務人    甲○○
代 理 人    陳世明律師
上列當事人因消費者債務清理事件，聲請清算，本院裁定如下：
    主  文
聲請駁回。
聲請費用由聲請人負擔。
    理  由
一、按債務人對於金融機構因消費借貸、自用住宅貸款、信用卡
    或現金卡契約而負債務，在聲請更生或清算前，應提出債權
    人清冊，以書面向最大債權金融機構請求協商債務清償方案
    並表明共同協商之意旨；自債務人提出協商請求之翌日起逾
    30日不開始協商，或自開始協商之翌日起逾90日協商不成立
    ，債務人得逕向法院聲請更生或清算，消費者債務清理條例
    （下稱消債條例）第151 條第1 項、第153 條分別定有明文
    。又聲請更生或清算不合程式或不備其他要件者，法院應以
    裁定駁回之，但其情形可以補正者，法院應定期間先命補正
    ，復為消債條例第8 條所明定。再參酌消債條例第153 條立
    法意旨：「為免協商程序之延滯影響債務人清理債務，債權
    人如遲不開始協商，或債務清償方案遲未能協商成立，應許
    債務人逕向法院聲請更生或清算，以儘速清理債務，早日重
    建經濟生活，爰設本條。同時為使受理協商之金融機構調閱
    債務之財產、收入、業務及信用狀況，及參與協商之金融機
    構得及時取得資訊，並使債權人、債務人雙方得充分溝通，
    爰修正本條所定期間。」，是債務人提出協商請求，係因可
    歸責債務人之事由，例如不提出資料或同意金融機構調閱人
    之財產、收入、業務及信用狀況，以利金融機構得及時取得
    資訊，並使債權人、債務人得充分溝通者，即難認係符合消
    債條例第153 條規定，即不能逕據以向法院聲請清算。
二、本件聲請意旨略以：聲請人有不能清償債務或有不能清償之
    虞情事，曾於民國97年9 月15日依消債條例第151 條規定，
    寄發存證信函向最大債權金融機構萬泰商業銀行請求共同協
    商債務清償方案，惟債權人逾90日仍不開始協商，且未經法
    院裁定開始清算程序或宣告破產，爰提出本件清算之聲請等
    語。
三、惟查，中華民國銀行商業同業公會全國聯合會為辦理消費者
    債務清理條例第151 條第1 項所定之前置協商程序，制訂「
    金融機構辦理消費者債務清理條例前置協商作業準則」，依
    該準則之規定，債務人於向最大債權銀行申請協商時，應提
    出銀行公會訂頒之前置協商申請書、債務人身分證正反面影
    本、債權人清冊、財產及收支狀況說明書等文件，此為債務
    人請求前置協商之法定程式及義務，若未具備，尚難認為已
    依法申請債務協商。本件經本院依職權函詢最大債權銀行慶
    豐商業銀行結果，該銀行於98年1 月7 日具狀向本院表示：
    「債務人雖曾於97年9 月? 韙敼H 存證信函並表示，要求協
    商債務清償方案，因債務人提供之存證信函，不符合銀行公
    會之前置協商申請書之規定，最大債權銀行無法透過聯合徵
    信中心平台通知各債權人並收取各債權人資料，陳報人於97
    年9 月? 韙敼H 出前置協商補件通知函，詎料債務人逾10日
    未補件，亦無回應，陳報人遂依銀行公會之金融機構辦理消
    費者債清條例前置協商作業準則內容：前置協商申請文件不
    符合申請規定，將視同未請求前置協商，予以退件。」，有
    慶豐商業銀行之陳報狀及其所附前置協商補件通知函在卷可
    稽。是以，最大債權銀行經通知聲請人補正申請相關文件，
    係為促成協商方案成立、有效分配司法資源，而於適當範圍
    內令債務人配合提出，有其必要性，然債務人知悉通知補正
    之事實，卻無正當理由不予補正，顯係故意延滯協商程序，
    自不得執此可歸責於己之事由，以脫法方式援引消債條例第
    153 條規定主張最大債權銀行不開始協商，逕向法院聲請清
    算。
四、綜上所述，聲請人雖於本件清算之聲請前曾請求進行前置協
    商，然其並未遵循消債條例第151 條第1 項規定，先與最大
    債權銀行進行實質協商，卻逕依消債條例第153 條之規定，
    向本院提出清算之聲請，顯係違背消債條例之立法意旨，且
    上開欠缺又屬無從補正，依上開說明，自應駁回其清算之聲
    請。爰裁定如主文。
中    華    民    國    98    年    4     月    22    日
                            民事庭法官  王炳人
上為正本係照原本作成
如不服本裁定，應於裁定送達後10日內，以書狀向本院提出抗告
，並繳納抗告費新臺幣1千元。
中    華    民    國    98    年    4     月    22    日
                            書  記  官  鄭靜芳


司法院資訊處製作；財團法人民間司法改革基金會備份。
